【裁判字號】    97,訴,1029
【裁判日期】    970807
【裁判案由】    毒品危害防制條例
【裁判全文】
臺灣基隆地方法院刑事判決              97年度訴字第1029號
公  訴  人  臺灣基隆地方法院檢察署檢察官
被      告  乙○○
                    （現另案於臺灣基隆監獄執行中）
上列被告因違反毒品危害防制條例案件，經檢察官提起公訴（9
7年度毒偵字第1524號），於本院準備程序進行中，被告就被訴
之事實為有罪之陳述，本院合議庭乃裁定由受命法官依簡式判程
序進行審理，並判決如下：
    主  文
乙○○施用第一級毒品罪，累犯，處有期徒刑玖月。
    事  實
一、乙○○前因施用毒品案件，經觀察、勒戒後，認無繼續施用
    毒品之傾向，於民國89年3月23 日經釋放出所，並由臺灣基
    隆地方法院檢察署檢察官於89年3月20 日，以89年度毒偵字
    第861、103號為不起訴處分確定；復因施用第一級及第二級
    毒品案件，經觀察、勒戒後，認有繼續施用毒品之傾向，經
    法院裁定強制戒治（俟92年3月31 日始因停止戒治並付保護
    管束而經釋放出所；惟管束期間猶未戒滿，乙○○旋因違反
    規定，而經撤銷首開停止戒治處分，並於92年11月19日再度
    入所，執行所餘戒治期間，乃嗣後又於93年1月9日，因毒品
    危害防制條例修正施行而經釋放出所），並由臺灣基隆地方
    法院檢察署檢察官提起公訴，經本院於91年12月25日，以91
    年度訴字第607號判決分別判處有期徒刑8月、6 月，應執行
    有期徒刑1 年確定，於93年12月27日縮刑期滿執行完畢；又
    再因施用第一級及第二級毒品案件，經觀察、勒戒後，認有
    繼續施用毒品之傾向，經法院裁定強制戒治，俟95年12月6
    日始因停止戒治並付保護管束而經釋放出所；96年2月26 日
    管束期滿未經撤銷而完成其毒癮戒斷療程，並由臺灣基隆地
    方法院檢察署檢察官於95年12月4日，以95 年度戒毒偵字第
    49號為不起訴處分確定。其後，又因施用第一級及第二級毒
    品案件，經臺灣基隆地方法院檢察署檢察官於96年10月16日
    ，以96年度毒偵字第1549、2149號為緩起訴處分確定，惟因
    乙○○於緩起訴期間內，再因施用第二級毒品案件（經本院
    於97年2月22日以97年度易字第67號判決判處有期徒刑4月確
    定，現執行中），致遭檢察官撤銷其緩起訴處分並另以97年
    度撤緩毒偵字第2、3號提起公訴，並經本院於97年4月30 日
    以97年度訴字第483號判決分別判處有期徒刑8月、8月、5月
    、5月，應執行有期徒刑1 年2月確定（尚未執行）；復再因
    施用第一級毒品案件，經本院於97年6月18日以97 年度訴字
    第706號判決判處有期徒刑9月（尚未確定，施用毒品時間為
    97 年2月27日）。詎乙○○猶不知戒斷毒癮，復基於施用第
    一級及第二級毒品之犯意，於97年5月7日上午11、12時許，
    在其位於臺北縣萬里鄉○○○街9之1號住處，以將第一級毒
    品海洛因及第二級毒品安非他命混合後，一起放在鋁箔紙上
    ，再以燒烤方式同時施用第一級毒品海洛因及第二級毒品安
    非他命1次，嗣於同日下午3時30分許，在前揭住處為警因毒
    品另案緝獲，經其同意採集其尿液送驗，結果呈嗎啡、可待
    因、安非他命及甲基安非他命陽性反應，始悉上情。
二、案經基隆市警察局第一分局報告臺灣基隆地方法院檢察署檢
    察官偵查起訴。
    理  由
一、程序事項：
    本件被告乙○○所犯者非為死刑、無期徒刑、最輕本刑為3
    年以上有期徒刑之罪或高等法院管轄第一審案件，其於準備
    程序進行中，先就被訴事實為有罪之陳述，經告知其簡式審
    判程序之旨，並聽取公訴人、被告之意見後，本院依刑事訴
    訟法第273條之1第1 項之規定，裁定由受命法官獨任進行簡
    式審判程序，合先敘明。
二、認定事實所依據之證據及理由：
    (一)被告自白：被告於本院審理中自白其於上開時、地，以一
      個燒烤方式同時施用第一級毒品海洛因及第二級毒品安他
      命1 次之犯行事實，其任意自白核與下列事證相符，應堪
      採為證據。
    (二)尿液檢驗結果：
      臺灣尖端先進生技醫藥股份有限公司濫用藥物檢驗報告乙
      紙（附於偵查卷第8頁），檢驗結果呈安非他命（2810ng/
      ml）、甲基安非他命（33070ng/ml）、嗎啡（39895ng/ml
      ）、可待因（13785ng/ml）陽性反應。
    (三)臺灣高等法院被告全國前案紀錄表附卷可參，足認被告確
      有如事實欄所載之觀察、勒戒、強制戒治及徒刑之執行等
      事實。
    (四)上開補強證據已足資擔保被告於本院審理時所為之上開任
      意性自白具有相當程度之真實性，而得使本院確信被告前
      述自白之犯罪事實確屬真實，從而依刑事訴訟法第156 條
      第1 項「被告之自白，非出於強暴、脅迫、利誘、詐欺、
      疲勞訊問、違法羈押或其他不正之方法，且與事實相符者
      ，得為證據。」及第2 項「被告或共犯之自白，不得作為
      有罪判決之唯一證據，仍應調查其他必要之證據，以察其
      是否與事實相符。」規定，本院自得依被告前述自白及各
      該補強證據認定被告確有施用第一級毒品海洛因1 次之犯
      行。本件事證明確，被告之犯行堪以認定。
三、論罪及科刑之理由：
  (一)查海洛因、甲基安非他命分別係毒品危害防制條例所列管之
    第一級、第二級毒品，此為該條例第2條第2項第1款、第2款
    所明定。核被告所為，係犯毒品危害防制條例第10條第1 項
    之施用第一級毒品罪、同條例第2 項之施用第二級毒品罪。
    被告持有第一級毒品海洛因、第二級毒品甲基安非他命之低
    度行為，應分別為施用第一級、第二級毒品之高度行為所吸
    收，均不另論罪。又被告於警詢及本院審理中係供承：伊都
    是將安非他命及海洛因粉末放在鋁箔紙上，再以打火機燃燒
    後產生氣體吸食等語，鑑於查獲被告時並未扣得任何施用毒
    品之器具，且被告前於97年2月27 日因施用毒品案件而經本
    院判刑9 個月，當時亦係以一個行為同時施用第一級毒品海
    洛因及第二級毒品安非他命，足認被告上開所供同時施用第
    一級、第二級毒品乙節，並非全然無稽，再參諸「國內甲基
    安非他命施用方式主要以燒煙吸食為主，而海洛因施用方式
    有注射方式（以針筒施打）或以燒煙吸食。兩者是否可同時
    混合施用，依藥理作用區分，海洛因係中樞神經抑制劑，安
    非他命類毒品係中樞神經興奮劑，二者作用機轉不同，本不
    宜共用，然對毒品施用者並無此一原則的必要，通常可視其
    習性，同時混合施用任何毒品。」、「目前國內發現的都為
    甲基安非他命的鹽酸鹽，可以口服、鼻吸、煙吸或注射方式
    施用」、「安非他命使用之劑量隨使用方式不同亦有不同，
    以血管注射時使用量最少，口服次之。」，有法務部調查局
    94年6月8日調科壹字第09400229960 號函、行政院衛生署管
    制藥品管理局93年2月9日管宣字第0930001092號函、法務部
    法醫研究所90年3月5日法醫所90清字第0346函可佐，此外復
    查無其他證據證明被告本案施用毒品之行為是分別施用，依
    「罪證有疑，利歸被告」之證據法則，故應認被告係以一行
    為，同時施用第一級毒品海洛因及第二級毒品甲基安非他命
    ，係以一行為觸犯構成要件不相同之法條罪名，為異種想像
    競合犯，應依刑法第55條規定，從一較重之毒品危害防制條
    例第10條第1項之施用第一級毒品罪名處斷。公訴人認為係
    數罪併罰，尚有誤會。
  (二)查被告曾有如前所述之犯罪科刑及刑之執行情形，此有臺灣
    高等法院被告前案紀錄表在卷可稽，其於有期徒刑執行完畢
    後，5 年以內，故意再犯本起最重本刑有期徒刑以上之罪，
    為累犯，應依刑法第47條第1項規定，加重其刑。
  (三)爰審酌立法院於86年10月30 日三讀通過於87年5月20日公布
    ，同年月22日生效之毒品危害防制條例，該條例對於施用毒
    品之被告改以治療、矯治為目的，非重在處罰，是被告違反
    本罪實係基於「病患性」行為，而對他人甚少損害，然被告
    前曾因施用毒品，經送觀察勒戒、強制戒治及判決執行，有
    上開前案紀錄表為憑，素行非佳，經警查獲後仍未戒絕，如
    前次輕度量刑就被告言已無法收矯治之效，再衡量被告其餘
    犯罪之動機、目的、犯罪時所受之刺激、犯罪之手段、犯人
    之生活狀況、品行、智識程度、犯罪所生之危險或損害、犯
    罪後之態度等一切情狀，判處如主文所示之刑。
據上論斷，應依刑事訴訟法第273條之1第1項、第299條第1 項前
段，毒品危害防制條例第23條第2項、第10條第1項、第2 項，刑
法第11條、第55條、第47條第1項，判決如主文。
本案經檢察官甲○○到庭執行職務。
中    華    民    國    97    年    8    月    7      日
                  刑事第三庭法    官  林淑鳳
以上正本證明與原本無異。
對於本件判決如有不服，應於收受送達後10日內，向本院提出上
訴書狀，上訴於臺灣高等法院，並按他造當事人之人數附具繕本
。
中    華    民    國    97    年    8     月    11    日
                            書 記 官  王靜敏
附錄論罪法條：
毒品危害防制條例第10條第1項、第2項
施用第一級毒品者，處6月以上5年以下有期徒刑。
施用第二級毒品者，處 3 年以下有期徒刑。


司法院資訊處製作；財團法人民間司法改革基金會備份。
